臺灣臺中地方法院民事判決
111年度中簡字第1176號
原      告  夏孟靖  
被      告  李嘉偉  



上列被告因傷害等案件（本院111年度中簡字第145號），經原告
提起刑事附帶民事訴訟請求損害賠償（本院111年度中簡附民字
第13號），本院刑事庭裁定移送前來，本院於民國111年9月13日
言詞辯論終結，判決如下：
    主      文
被告應給付原告新臺幣貳拾貳萬零貳佰柒拾玖元，及自民國一百
一十一年三月十二日起至清償日止，按週年利率百分之五計算之
利息。
原告其餘之訴駁回。
訴訟費用新臺幣壹仟肆佰肆拾元，由被告負擔新臺幣伍佰伍拾陸
元，餘由原告負擔。
本判決原告勝訴部分得假執行。
    事實及理由
一、被告未於言詞辯論期日到場，核無民事訴訟法第386條各款
    所列情形，爰依原告之聲請，由其一造辯論而為判決。
二、原告主張：被告於民國110年7月1日上午7時48分許，駕駛車
    牌號碼000-0000號自用小客車（下稱A車）沿臺中市大里區
    德芳南路行駛至該路段與大里路交岔路口時，因與原告駕駛
    之車牌號碼000-0000號自用小客車（下稱B車，車主為原告
    之配偶即訴外人蔡瀞儀）發生行車糾紛而心有不滿，竟於原
    告駕駛B車在前開交岔路口停等紅燈時，駕駛A車自左後方撞
    擊B車左後方保險桿，致B車左後方保險桿刮傷及變形。被告
    又於原告下車後，在不特定人得共見共聞之前開處所，以「
    幹你娘」等語辱駡原告，足以貶損原告之名譽。被告復以徒
    手方式出拳毆打原告臉部及所配戴之墨鏡，致原告受有鼻挫
    擦傷、鼻骨骨折、右眼挫傷、左臉擦傷、輕微腦震盪等傷害
    ，所配戴之墨鏡則遭打落地面致鏡片產生刮痕。被告另於原
    告欲駕車離去時，駕駛A車擦撞原告所駕駛之B車左前方車身
    ，致B車左前方鈑金刮傷。爰依侵權行為之法律關係，請求
    被告賠償：㈠醫療費用新臺幣（下同）54,764元。㈡停車費用
    85元。㈢清洗頭髮費用430元。㈣看護費用15,000元。㈤精神慰
    撫金50萬元，共計570,279元等語。並聲明：被告應給付原
    告570,279元，及自起訴狀繕本送達翌日起至清償日止，按
    週年利率百分之5計算之利息。
三、被告未於言詞辯論期日到場，亦未提出書狀作何聲明或陳述
    。　　
四、得心證之理由：
  ㈠原告主張被告於上揭時、地侮辱及傷害原告，致原告受有損
    害，並因此身心受創，被告上開行為，經本院刑事庭以111
    年度中簡字第145號刑事判決，判處有期徒刑2月、應執行拘
    役50日確定在案之事實，有本院111年度中簡字第145號刑事
    判決為證；被告經合法通知，未於言詞辯論期日到場，亦未
    提出書狀作何聲明或陳述以為爭執，依民事訴訟法第436條
    第2項、第280條第3項準用第1項之規定，視同自認，堪信原
    告主張之事實為真正。
　㈡按因故意或過失，不法侵害他人之權利者，負損害賠償責任
    。不法侵害他人之身體或健康者，對於被害人因此喪失或減
    少勞動能力或增加生活上之需要時，應負損害賠償責任。不
    法侵害他人之身體、健康、名譽、自由、信用、隱私、貞操
    ，或不法侵害其他人格法益而情節重大者，被害人雖非財產
    上之損害，亦得請求賠償相當之金額，民法第184條第1項前
    段、第193條第1項及第195條第1項前段分別定有明文。本件
    被告上開行為，係故意不法侵害原告之身體、健康、名譽權
    ，原告精神上自受有相當程度之痛苦，則原告依據侵權行為
    之法律關係請求被告賠償所受損害，洵屬正當，應予准許。
    茲就原告請求被告賠償之項目及金額是否有據，分別說明如
    下：
　⒈醫療費用：
　　原告主張其遭被告毆打受有鼻挫擦傷、鼻骨骨折、右眼挫傷
    、左臉擦傷、輕微腦震盪等傷害，因而支出醫療費用54,764
    元，並提出中山醫學大學附設醫院（下稱中山附醫）診斷證
    明書及醫藥費用單據為證（見偵卷第31頁、本院卷第81至10
    1頁），均屬必要費用，自應准許。
　⒉停車費用：
　　原告主張其因遭被告毆打受有上開傷勢，有前往中山附醫就
    診之必要，因而支出停車費用85元，業據其提出停車費電子
    發票證明聯為證（見本院卷第105至109頁），核屬就醫治療
    傷勢必要之生活支出費用，為有理由，應予准許。
　⒊清洗頭髮費用：
　　原告復主張其因上開傷勢接受開放性骨復位、內固定手術，
    手術後有清洗頭髮之必要，因而支出清洗頭髮費用430元，
    業據其提出中山附醫診斷證明書、洗髮消費明細及免用統一
    發票收據為證（見本院卷第103、115頁），核屬手術後之必
    要支出費用，為有理由，亦應准許。
　⒋看護費用：
　　原告主張其受有上開傷勢接受前揭手術，共計住院6日，住
    院期間由其配偶照護，故請求看護費用15,000元等情。按親
    屬代為照顧被害人之起居，固係基於親情，但親屬看護所付
    出之勞力並非不能評價為金錢，雖因兩者身分關係而免除被
    害人之支付義務，惟此種基於身分關係之恩惠，自不能加惠
    於加害人。故由親屬看護時雖無現實看護費之支付，仍應認
    被害人受有相當於看護費之損害，得請求賠償，始符公平原
    則（最高法院94年度台上字第1543號判決意旨參照）。查原
    告提出之110年9月6日中山附醫診斷證明書醫囑記載：「患
    者因上述原因於110年7月18日入院，7月19日於全身麻醉下
    進行開放性骨復位術，內固定術。於7月23日出院，共計住
    院6天…」等語（見本院卷第115頁），又原告主張專人照護
    之行情每日為2,500元（全日），並無過高，是原告不論係
    由其親人或另行聘僱看護，均得主張受有看護費用之損害，
    本件原告雖未提出支出看護費用之證明，仍無礙其受有看護
    費用損害之主張。從而，原告主張其受有住院6日看護費用
    之損害共計15,000元（計算式：2,500×6＝15,000），核屬可
    採，應予准許。
　⒌精神慰撫金：
　　按慰撫金之賠償須以人格權遭遇侵害，使精神上受有痛苦為
    必要，其核給之標準固與財產上損害之計算不同，然非不可
    斟酌雙方身分資力與加害程度，及其他各種情形核定相當之
    數額（最高法院51年台上字第223 號判例意旨參照）。查原
    告因被告之侮辱及傷害行為致受有上開傷害，其身體及精神
    受有相當之痛苦，其請求賠償非財產上之損害，核屬有據。
    經查，原告為大學畢業，目前從事警察工作，每月薪資67,0
    00元，名下有房屋、土地各1筆；被告為國中肄業，經濟狀
    況勉持，名下無不動產及車輛，自陳患有輕度躁鬱症，領有
    輕度身心障礙證明，業據原告於本院陳明在案（見本院卷第
    67頁），及被告於警詢陳述甚詳，亦有中華民國身心障礙證
    明附卷可稽（見偵卷第23至26、53頁），並經本院依職權調
    閱兩造之稅務電子閘門所得財產調件明細表在卷足憑。本院
    審酌兩造之身分地位、經濟能力、被告加害情形、原告所受
    傷勢及精神上痛苦程度等一切情狀，認原告請求50萬元精神
    慰撫金，尚嫌過高，應予酌減為15萬元，始為允當，原告逾
    此範圍之請求，則屬無據。
　⒍是以此為計，則被告賠償金額應為220,279元（計算式：54,7
    64＋85＋430＋15,000＋150,000＝220,279）。
　㈢末按給付無確定期限者，債務人於債權人得請求給付時，經
    其催告而未為給付，自受催告時起，負遲延責任。其經債權
    人起訴而送達訴狀，或依督促程序送達支付命令，或為其他
    相類之行為者，與催告有同一之效力；又遲延之債務，以支
    付金錢為標的者，債權人得請求依法定利率計算之遲延利息
    。但約定利率較高者，仍從其約定利率；應付利息之債務，
    其利率未經約定，亦無法律可據者，週年利率為百分之五，
    民法第229條第2項、第233條第1項及第203條分別定有明文
    。本件原告對被告之侵權行為損害賠償債權，核屬無確定期
    限之給付，自應經原告之催告而未為給付，被告始負遲延責
    任。準此，原告請求被告自起訴狀繕本送達之翌日即111年3
    月12日起，按週年利率百分之5計付遲延利息，核無不合。
五、綜上所述，原告依侵權行為之法律關係，訴請被告給付220,
    279元，及自111年3月12日起至清償日止，按週年利率百分
    之5計算之利息，為有理由，應予准許；逾此部分之請求，
    為無理由，應予駁回。
六、本判決原告勝訴部分，係本院就民事訴訟法第427條第2項第
    12款所定訴訟適用簡易程序而為被告敗訴判決，應依同法第
    389條第1項第3款規定，依職權宣告假執行。
七、訴訟費用負擔之依據：民事訴訟法第79條。
中　　華　　民　　國　　111 　年　　9 　　月　　27　　日
                      臺灣臺中地方法院臺中簡易庭
                                  法　官　吳蕙玟
以上正本係照原本作成。
如不服本判決，應於送達後20日內，向本院提出上訴狀並表明上
訴理由，如於本判決宣示後送達前提起上訴者，應於判決送達後
20日內補提上訴理由書（須附繕本）。如委任律師提起上訴者，
應一併繳納上訴審裁判費。
中　　華　　民　　國　　111 　年　　9 　　月　　27　　日
                                  書記官　楊思賢